【裁判字號】    97,上易,1635
【裁判日期】    971210
【裁判案由】    詐欺
【裁判全文】
臺灣高等法院臺中分院刑事判決        97年度上易字第1635號
上  訴  人  臺灣臺中地方法院檢察署檢察官
被      告  甲○○
                    （另案
上列上訴人因被告詐欺案件，不服臺灣臺中地方法院97年度易緝
字第293號中華民國97年7月29日第一審判決（起訴案號：臺灣臺
中地方法院檢察署96年度偵緝字第2124號），提起上訴，本院判
決如下：
    主  文
上訴駁回。
    理  由
一、按依刑事訴訟法第350條、第361條、第362條、第367條規定
    ，不服地方法院之第一審判決而上訴者，須提出上訴書狀，
    並應敘述具體理由，為上訴必備之程式；其所提出之書狀未
    敘述上訴理由，或僅曾以言詞陳述上訴理由者，均應於上訴
    期間屆滿後二十日內補提理由書於第一審法院。第一審法院
    經形式審查，認逾期未補提上訴理由者，應定期間先命補正
    ；逾期未補正者，為上訴不合法律上之程式，應以裁定駁回
    。倘已提出上訴理由，但所提非屬具體理由者，則由第二審
    法院以上訴不合法律上之程式，判決駁回。而所謂具體理由
    ，必係依據卷內既有訴訟資料或提出新事證，指摘或表明第
    一審判決有何採證認事、用法或量刑等足以影響判決本旨之
    不當或違法，而構成應予撤銷之具體事由，始克當之（例如
    ：依憑證據法則具體指出所採證據何以不具證據能力，或依
    憑卷證資料，明確指出所為證據證明力之判斷如何違背經驗
    、論理法則）；倘僅泛言原判決認定事實錯誤、違背法令、
    量刑失之過重或輕縱，而未依上揭意旨指出具體事由，或形
    式上雖已指出具體事由，然該事由縱使屬實，亦不足以認為
    原判決有何不當或違法者（例如：對不具有調查必要性之證
    據，法院未依聲請調查亦未說明理由，或援用證據不當，但
    除去該證據仍應為同一事實之認定），皆難謂係具體理由，
    俾與第二審上訴制度旨在請求第二審法院撤銷、變更第一審
    不當或違法之判決，以實現個案救濟之立法目的相契合，並
    節制濫行上訴（最高法院97年度台上字第892號刑事判決參
    照）。
二、本件上訴人即檢察官上訴意旨略以：原審認被告甲○○係犯
    刑法第30條前段、第339條之2第1項之幫助以不正方法利用
    自動付款設備詐欺罪，變更檢察官所引同法第339條之3第1
    項之罪，而論處罪刑，固非無見。惟查：(1)刑法第339條之
    2第1項所指之付款設備，係指藉由電子控制系統設置預定之
    功能。如銀行設置之自動付款機、自動兌鈔機。可提領金錢
    之自動付款機，須經由插入金融卡或信用卡始得操作。如非
    使用卡片在自動付款機操作，而係以電話連線至銀行操作語
    音作業，或以電腦設備上網連線至銀行所設置之電腦設備，
    則非屬刑法第339條之2之範疇，應適用同法第339條之3規定
    。(2)本件正犯以輸入語音密碼方式，自被害人乙○○銀行帳
    戶直接取得者，並非民法規定之物，或刑法規定以動產論之
    電能、熱能及其他能量，而係以虛偽資料（即轉帳）輸入玉
    山銀行之電腦，製作被害人財產得喪、變更紀錄之方式，將
    被害人帳戶中之存款減少，而使自己帳戶存款數額增加，藉
    以取得被害人乙○○之財產，被告所幫助之正犯非由自動付
    款設備取得他人之物。原判決認被告幫助正犯取得他人之物
    ，實有未洽。(3)本件被害人將其電話銀行及網路銀行轉帳密
    碼告知詐欺集團成員，然並未授權操作轉帳或提領存款之業
    務，詐欺集團成員卻以不正方法擅自連接並輸入被害人密碼
    至銀行之電腦設備，俟電腦讀取該密碼為正確後，詐欺集團
    成員再自居為存戶之地位，輸入存戶將其存款新台幣30萬元
    、6萬元轉帳入被告太平宜欣郵局帳戶之不實指令，正犯所
    輸入者即屬虛偽資料無疑，本件顯犯刑法第339條之3第1項
    之非法以電腦設備詐欺財物罪。(4)被告之太平宜欣郵局帳戶
    ，係於95年7月7日開戶，於95年9月7日變更帳戶密碼，原審
    認被告之上開郵局帳戶係於95年9月7日開戶，顯有疏誤云云
    ，指摘原審判決認定事實有誤，適用法律不當。
三、按刑法第339條之3之以不正方法將虛偽資料輸入電腦，製作
    財產權之得喪紀錄，而不法取得財產罪，以行為人將不實資
    料輸入電腦，係製作關乎財產權得喪紀錄，為其構成要件（
    最高法院92年台上字第3703號刑事判決參照）。行為人輸入
    非法取得之密碼（如在櫃員機操作，尚須插入金融卡）領款
    或轉帳，意在盜領款項，或盜領款項後轉存至其他帳戶，並
    無製作關乎財產權得喪變更紀錄之故意。受盜領銀行於客戶
    提、存款或轉帳時，製作交易明細，明確記載提存款、轉帳
    數額，係金融業者對於自己業務管理，所為之紀錄，並非客
    戶使銀行製作。而利用自動櫃員機或其他自動付款設備轉帳
    ，係以自動櫃員機等設備提款，並將提領之款項匯入其他帳
    戶。客戶亦無使銀行製作財產權得喪變更紀錄之故意。本件
    詐欺之正犯，係利電話語音轉帳，輸入真正之被害人乙○○
    玉山銀行帳戶語音密碼，轉帳至被告提供之太平宜欣郵局帳
    戶內。玉山銀行據以製作被害人乙○○提款轉帳紀錄，係玉
    山銀行本於承辦存提款業務自行所為，並非行騙之歹徒，使
    玉山銀行為之；行詐之歹徒，亦無製作乙○○存款減少紀錄
    之故意。是本件歹徒利用銀行語音轉帳功能轉帳行騙，與刑
    法第339條之3之罪，以製作財產權之得喪紀錄之構成要件不
    符。另歹徒以銀行語音轉帳功能，詐得款項後，再存入被告
    之太平宜欣郵局帳戶內，雖未實際交付。但玉山銀行仍依指
    示交付之方式，將乙○○之款項存入被告太平宜欣郵局之帳
    戶內，歹徒向乙○○所詐得者，顯為現款之物。
四、原審判決以於電腦付款設備所輸入之「密碼」數字，旨在使
    電腦辨識其與原先所設定者是否相符，以判定其是否確係有
    權使用該提款卡之人，而接受其後續之指令，該密碼並未在
    磁帶、磁碟上儲存，亦非對已有之程式或資訊、資料予以變
    更（竄改或塗去），而僅具有辨識之作用。另按上之「提款
    數字」，係一種付款操作之指令，即命軟體程式依此就其所
    控制之自動付款系統為一定之處理，既非輸入虛偽之資料，
    亦非變更原先儲存之紀錄。刑法第339條之3第1項之構成要
    件，以行為人將虛偽資料或不正指令輸入電腦或其相關設備
    為要件，惟本件詐欺集團成員所輸入之電話銀行語音轉帳密
    碼，雖為語音密碼，然性質上與輸入電腦上之密碼無異，均
    為電腦系統用以辨識帳戶所有人身分。本件詐欺機團成員輸
    入之密碼，既為被害人告知之正確密碼，且詐欺集團成員非
    將虛偽資料或不正指令輸入電腦或其相關設備為要件，而係
    以輸入電話銀行語音密碼之不正方法，利用電話銀行轉帳終
    端機之自動付款設備取得被害人乙○○帳戶內之存款，認詐
    欺集團成員之所為，與刑法第339條之3第1項之構成要件有
    間，惟起訴之基本社會事實既相同，應依法變更起訴法條，
    改依刑法第339條之2第1項之規定，對被告論處罪刑，並無
    違誤。檢察官以上詞指摘原審判決認事用法不當，並非有據
    。另被告係於97年7月7日變更其太平宜欣郵局帳戶密碼，原
    審判決誤為於97年7月7日開戶。但被告郵局帳戶開戶或變更
    密碼日期，並非犯罪構成要件之事實，本無記載之必要，縱
    記載有誤，對於構成犯罪之事實，亦無影響，不能因此認原
    審認定犯罪事實有誤。綜上說明，檢察官所舉上開事由，不
    能據以認定原審判決有何不當或違法，並非具體上訴理由，
    其上訴即非合法，爰不經言詞辨辯論，駁回其上訴。
五、據上論結，依刑事訴訟法第367條前段、第372條，判決如主
    文。
中    華    民    國    97    年    12    月    10    日
            刑事第五庭  審判長法  官  趙  春  碧
                              法  官  何  秀  燕
                              法  官  賴  恭  利
上列正本證明與原本無異。
檢察官得上訴。
被告不得上訴。
如不服本判決應於收受送達後十日內向本院提出上訴狀，其未敘
述上訴之理由者並得於提起上訴後十日內向本院補提理由書（均
須按他造當事人之人數附繕本）。「切勿逕送上級法院」
                              書記官  陳  文  琴
中    華    民    國    97    年    12    月    10    日


司法院資訊處製作；財團法人民間司法改革基金會備份。
